臺灣彰化地方法院刑事判決　　　　　　　　　　　　九十三年度訴字第一三六三號
　　公　訴　人　臺灣彰化地方法院檢察署檢察官
　　被　　　告　甲○○
　　選任辯護人　陳世煌律師
　　　　　　　　黃俊昇律師
右列被告因違反毒品危害防制條例案件，經檢察官提起公訴（九十三年度偵字第五七
三八號），本院判決如左：
    主  文
甲○○持有第一級毒品，處有期徒刑壹年。
扣案之第一級毒品海洛因壹拾捌包（合計淨重貳拾肆點伍肆公克）均沒收銷燬之。
    事  實
一、甲○○明知海洛因係毒品危害防制條例列管之第一級毒品，不得非法持有，竟仍
    於民國九十三年七月十二日為警查獲前某時，在不詳地點，以不詳方式取得第一
    級毒品海洛因十八包（合計淨重二十四點五四公克），並放置在其所駕駛之車牌
    號碼三一七五─ＨＱ號自小客車內而非法持有之。嗣於九十三年七月十二日二十
    一時許，在彰化縣員林鎮○○路○段與三義路口處，因巡邏警員張志豪、鄭汪岳
    駕駛巡邏車在該處值勤務，發現甲○○駕駛上開車輛與某騎乘機車之不名人士接
    觸，而甲○○發覺該巡邏車後立即倒車加速離去，巡邏警員鄭汪岳發覺後認其行
    跡可疑，遂與張志豪立即駕駛巡邏車追趕甲○○，而於同日二十一時十九分許，
    追至彰化縣員林鎮○○路一處工地前（即彰化縣員林鎮○○街與莒光路三八七號
    旁巷口），發現甲○○自車內丟出一只可疑物品，遂繼續尾隨甲○○到至賢街與
    至善街口處，因逢路口紅燈，甲○○停下車來，警員即予以攔停盤查，惟因發現
    甲○○所駕車輛內僅有一大疊千元鈔票及一疊夾鏈分裝袋，並無其他違法物品，
    在盤查確認身分後即讓甲○○先行離去，再駕車返回上開甲○○丟置物品之現場
    查看，巡邏車行經至賢街時，又看見甲○○駕車過來，與巡邏車擦身而過，警員
    張志豪、鄭汪岳深覺有異，再返回現場繞圈找尋，並下車查找，即找到該可疑物
    品為一裝有十八包海洛因（合計淨重二十四點五四公克）之鐵盒子，警員張志豪
    、鄭汪岳查扣該十八包海洛因後放置巡邏車內，並在現場埋伏等候，不久即看見
    甲○○改騎乘機車又返回現場，遂當場查獲甲○○。
二、案經彰化縣警察局移送臺灣彰化地方法院檢察署檢察官偵查起訴。
    理  由
一、訊據被告甲○○矢口否認有何持有第一級毒品海洛因之犯行，辯稱：警員張志豪
    、鄭汪岳在地上查獲放在鐵盒內之海洛因十八包並非伊所有，亦非伊丟棄在該處
    ，伊係誤認警員為先前仇隙，始駕車逃離，會返回現場，只是恰好經過而已云云
    ；辯護意旨則略以：系爭鐵盒子經採驗指紋，並無被告之指紋，顯示並非被告所
    丟，且鐵盒子係從警員車上取出，並無積極證據證明鐵盒子是被告拿出來的，應
    為被告無罪之判決等語。經查：(一)右揭事實，業據證人即警員張志豪、鄭汪岳於
    本院審理時結證屬實，核諸證人張志豪於本院審理時所證：「被告車子從路口
    轉到我們警車的後方，我當時在開車，我看到後視鏡，有一輛自小客車與機車接
    洽，不知道接洽什麼，他們可能發現巡邏車，二輛車就一下子分開，我們認為可
    疑，就倒車要追，這時候巡邏車的警示燈就有開，聲音沒有開，但有閃警示燈，
    對方的車子就加速前進，就我們看到的情形，嫌疑犯會跑，我們試著追被告的車
    ，緊追在後，追的時間多久不記得了，要看筆錄，繞了很多路口，經過莒光路，
    到至善街，又到至賢街，我同事就看到被告的車子有東西丟出來，追到至賢街與
    莒光路路口，就將被告的車子攔下來，攔下來之後就盤查，查對方的身分資料，
    他也讓我們看車上有沒有東西，我同事有看到一個小的夾鏈袋分裝包，這些都是
    我同事看到的，因為我負責戒護，然後在被告的車上有發現一大疊面額新臺幣壹
    仟元現金，金額多少我們沒有算。」、「（問：之後你們有無到被告丟東西的地
    方去查看？）資料查證完後沒有問題，就讓被告離開，我們到被告丟東西的地方
    現場去，去那裡找，就找到一個鐵盒子在那裡，旁邊只是工地，打開鐵盒子裡面
    發現有毒品，我們想說，被告才沒離開多久，要找他問清楚，就在至賢街那裡有
    碰到被告，結果被告就跑回去現場，這是第一次，因為我們是會車，沒辦法當場
    攔被告的車子下來，我們就回到現場等，等了多久時間不記得了，第二次被告回
    到現場的時候，他是騎機車過來跑回現場，我們就攔下來問被告是否是要拿東西
    。」、「（問：被告騎機車到現場時，有無做什麼動作？）機車騎的很慢，往現
    場的方向來，我們就把被告攔下來，攔下來後我們問他是不是回來找那個東西。
    」、「（問：提示現場圖，請問證人當天是如何跟被告的？）從莒光路三八七號
    巷口直直進來，接至善街左轉，左轉進來至賢街的工地，就是我們發現被告丟毒
    品的地方，之後被告往至賢街與至善街口停下來被我們攔停。」、「我們已經將
    鐵盒子放在車上，如果讓被告回現場找到鐵盒子的話，會讓被告先找到，所以我
    們先將證物放在我們車上，攔下被告時，我們直接問被告是否回現場找東西。」
    等語，及證人鄭汪岳於本院審理時所證述：「（問：當天你們是開什麼車？）
    巡邏車。」、「（問：當時如何發現被告的車子怪怪的？）我們在員林鎮○○路
    ○段三義路口那邊盤查贓車打手提電腦，看到被告開著三一七五─ＨＱ自小客車
    與一名不知名人士不知道在幹什麼，他們有接觸，我是從後視鏡看到的，發覺對
    方看到我們後，汽車馬上倒車離開，機車也馬上騎走了，我們馬上追車子，追車
    子的時候警示燈閃光有閃，聲音沒有叫，對方的車速蠻快的，跟了二、三十公尺
    ，一路緊跟對方的車，中間都沒有車子，跟了好幾個路口，在至賢街那裡看到被
    告丟東西出去，我們也沒有當場停下來去撿，到下個路口就是至善與至賢路口，
    紅燈被告剛好停下來，對被告攔停，問被告有沒有丟東西，被告說沒有，看被告
    車子裡面，看到一疊現金及分裝袋子，檢視被告車子發現只有現金及分裝袋，沒
    有發現什麼不法的東西，盤查被告身分後讓被告先離開，我們回到被告丟東西的
    現場查看，查看第一次後沒有發覺，我們車子走過時至賢街時，看到被告開車過
    來，跟我們閃身過，被告看到我們後就又走了，我們覺得被告一定有丟東西，我
    們又回去現場去找，我找到一個鐵盒子... 我們就在找到東西的現場埋伏，我們
    看到被告騎機車回來後，就攔截下來，問被告是否要找東西，被告說沒有，只是
    路過，當時被告騎機車是慢慢騎，我們問被告是否在找鐵盒子，我們跟被告說你
    要找的東西我們已經撿起來了，你說不是你丟的，但我們懷疑東西是你丟的，就
    將被告帶回警局作筆錄。」、「（問：你們埋伏離被告丟東西的地方距離多遠？
    ）不到幾公尺，我們就站在那裡，因為剛好一個轉角，機車轉過來之前不會看到
    我們，機車轉過來時，就會看到我們，被告想要回頭來不及了。」、「（問：你
    是從後視鏡的哪裡看到被告的？）我是坐在副駕駛座的位置，從副駕駛座的右前
    方後試鏡看到後面被告的車燈，差不多離二、三十公尺，我同事說那輛車子怪怪
    的，我就轉頭看，看到被告的車子倒車的情形，我們車子就馬上調車回轉，回轉
    後我就一直看被告的車。」、「（問：你是在哪裡看到被告丟東西的？）現場有
    個轉彎，我們一轉過來就看到被告從駕駛座丟東西，我攔被告下來時，我有問被
    告丟什麼東西，被告說沒有。」、「（問：你何時回去現場找？）我們馬上調頭
    回去現場找，第一趟沿路開車找沒看到，第二趟是與被告交會後，發覺那東西一
    定是在那裡，所以我們人下車，用走的，慢慢看，那地方沒有燈，暗暗的，所以
    下車慢慢找，下車一分鐘後就看到了。」、「（問：那地方不是很好找，你們車
    子距離被告二、三十公尺，為何找第一次沒有找到？）車子在移動，丟東西下來
    ，並不一定是丟的地方，現場還有雜物，我拍的地點，是我找到東西的地方拍的
    。」、「（問：第二次被告騎機車將被告攔下來時，鐵盒子是放在哪裡？）在我
    們車上，因為找到後，我們就拿到車上。」等語，可知二位證人就本件查獲經過
    ，如何發覺被告有異狀、如何駕車追趕被告、如何尋獲系爭裝有海洛因之鐵盒及
    被告駕駛車輛或騎乘機車數次返回現場等細節之描述，均鉅細靡遺，並相互吻合
    ，且有警員所庭繪之現場圖、現場照片及車籍資料等件附卷可稽，足徵右揭二證
    人所述並非虛枉，應係屬實，洵堪憑採。(二)又該扣案之白粉十八包，經送法務部
    調查局檢驗結果，確含第一級毒品海洛因成分（合計淨重二十四點五四公克），
    此有法務部調查局鑑定通知書一紙在卷可憑，此外，復有該海洛因十八包扣案可
    資佐證，是以被告持有第一級毒品海洛因之犯行應堪認定。(三)至該鐵盒雖因採無
    可資比對之指紋，而無法檢驗是否有被告甲○○之指紋，惟查該鐵盒所遭丟落地
    點乃一工地，現場有雜草污泥，而該鐵盒經丟落地面後復因磨擦而產生數擦痕，
    業據本院於審理時當庭勘驗屬實，則本件雖採無有效可資比對之指紋，亦與常情
    無違，是該鐵盒雖無法驗出被告甲○○之指紋，仍無礙前揭被告確係持有上開海
    洛因事實之認定。又被告雖辯稱：伊誤認警員為先前與伊發生糾紛之仇敵始駕車
    逃離，而返回現場只是恰好經過而已等語，惟查警員張志豪、鄭汪岳追趕被告甲
    ○○乃係駕駛巡邏車，復有開啟警示燈，被告當知在後追趕者係值勤警員，自無
    誤認為其他仇敵之理，又被告甲○○多次返回現場，且由駕駛自小客車改為騎乘
    機車，顯然是刻意返回現場，其所辯只是恰好經過云云，亦無足採。(四)另被告於
    九十三年七月十二日二十一時十九分許為警查獲後，經採集其尿液送驗結果，並
    無嗎啡反應，有彰化縣衛生局煙毒尿液檢驗成績書一件在卷可稽，復經本院送詮
    昕科技股份有限公司以氣相層析質譜儀（ＧＣ＼ＭＳ）再為確認，仍並未檢出嗎
    啡反應，亦有詮昕科技股份有限公司濫用藥物尿液檢驗報告書一件在卷足憑，可
    見被告甲○○持有該等海洛因並無供其施用之情形，併附敘之。綜上所述，被告
    上開所辯，均非足採，本件事證明確，被告持有第一級毒品海洛因之犯行洵堪認
    定，應依法論科
二、核被告甲○○所為，係犯毒品危害防制條例第十一條第一項之持有第一級毒品罪
    。按依行政院九十三年一月七日院臺法字第○九三○○八○五五一號函令定「轉
    讓持有毒品加重其刑之數量標準」第二條第一項第一款之規定：「轉讓、持有毒
    品達一定數量者，加重其刑至二分之一，其標準如下：一、第一級毒品：淨重五
    公克以上」，查本件被告持有第一級毒品海洛因十八包，合計淨重二十四點五四
    公克，是其持有第一級毒品海洛因之數量，顯已逾淨重五公克以上之標準，應依
    毒品危害防制條例第十一條第四項之規定，加重其刑。爰審酌被告屢涉毒品案件
    ，且有違反槍砲彈藥刀械管制條例、竊盜等前科紀錄，素行不良（參卷附臺灣高
    等法院被告全國前案紀錄表），及其犯罪動機、目的、手段，生活狀況、智識程
    度，本件所持有海洛因之數量甚多，所造成社會可能之危害甚重，暨被告犯後卸
    詞否認犯行之態度等一切情狀，量處如主文所示之刑。扣案之海洛因十八包（合
    計淨重二十四點五四公克），係屬第一級毒品，應依毒品危害防制條例第十八條
    第一項前段之規定諭知沒收銷燬之。
據上論斷，應依刑事訴訟法第二百九十九條第一項前段，毒品危害防制條例第十一條
第一項、第四項、第十八條第一項前段，判決如主文。
本案經檢察官賴志盛到庭執行職務。
中    華    民    國    九十三    年      十二      月      二十一      日
                              臺灣彰化地方法院刑事第二庭
                                  審判長法官  石  馨  文
                                  法      官  王  義  閔
                                  法      官  郭  麗  萍
右正本證明與原本無異。
如不服本判決，應於判決送達後十日內向本院提出上訴狀( 須附繕本 )。
                                  法院書記官  施  嘉  玫
中    華    民    國    九十三    年      十二      月      二十一      日
毒品危害防制條例第十一條第一項、第四項：
持有第一級毒品者，處三年以下有期徒刑、拘役或新臺幣五萬元以下罰金。
持有毒品達一定數量者，加重其刑至二分之一，其標準由行政院定之。
